【裁判字號】    90,上易,3184
【裁判日期】    901228
【裁判案由】    竊佔
【裁判全文】
臺灣高等法院刑事判決                            九十年度上易字第三一八四號
    上  訴  人  乙○○
    即  被  告
    選任辯護人    劉彥汶
右上訴人因竊佔案件，不服臺灣新竹地方法院八十九年度易字第五一五號，中華民國
九十年八月三日第一審判決（起訴案號：臺灣新竹地方法院檢察署八十九年度偵字第
五九三三號），提起上訴，本院判決如左：
    主  文
上訴駁回。
乙○○緩刑貳年。
    事實及理由
一、本案經本院審理結果，認第一審以上訴人即被告乙○○犯刑法第三百二十條第二
    項之罪，判處有期徒刑三月，並諭知易科罰金折算之標準為三百元折算一日，認
    事用法及量刑均無不當，應予維持，並引用第一審判決書記載之事實、證據及理
    由（如附件）。
二、被告上訴意旨略以：迎旭山莊第一、二期道路並未封閉，原有社區已有規劃社區
    道路，並無以系爭土地作為替代道路之必要，又臺光燈公司自裕鵬建設股份有限
    公司及榮濟建設股份有限公司承接該工程時，系爭土地及迎旭山莊使用之土地已
    完成整地，而土地之整地及開發業經地主代表同意在案，且上開兩公司有時即利
    用系爭土地做為便道使用，臺光燈公司依現狀使用鋪設柏油，並無竊佔故意，柏
    油經附合成為土地之一部分，亦未損及土地所有人之權益等語。惟查：（一）被
    告係因臺光燈公司興建之迎旭山莊第三、四期工程施工，而在系爭土地鋪設柏油
    路面作為替代道路使用，預定於第三期工程完工後作廢，回歸原有之道路系統設
    計等情，有臺光燈公司八十七年九月九日臺光燈（八七）管字第０九０九號函及
    附圖影本在卷可稽（偵查卷第五十六、五十七頁），原審據以認定被告係將該道
    路作為迎旭山莊第三、四期工程施工時社區○○○道路之用，並無違誤。（二）
    證人黃家本已證稱迎旭山莊之建築方案不需使用七號土地，七號土地地主未參加
    該部分之合建，其原先僅就整地事項與七號土地地主協商，沒有談到使用七號土
    地做道路使用等語綦詳（原審卷第六十五、六十六頁），另李秉昇、甲○○於八
    十四年三月月十七日與黃家本訂立之同意書（原審卷第二０三頁）亦僅約定李、
    廖等人同意提供新竹市○○○段第五八七至八號土地配合黃家本開挖整地，其間
    為半年，並未有同意將系爭七號土地提供做為道路使用之約定，且該同意書約定
    之期間早已屆滿，證人即地主謝紫雲、胡薇麗、陳敏雄、洪瑜珣、李孫淑琴、李
    國棟、林美華亦一致證稱對該土地經鋪設柏油做為道路使用乙事不知情亦未同意
    等語，再查八十七年十一月四日臺光燈公司與迎旭山莊承購戶聯誼會之會議中，
    關於替代道路使用權未取得之議案部分，臺光燈公司之出席代表表示「地主雖未
    同意，但亦未抗議。為住戶出入安全才闢替代道路，若地主抗議，將封閉替代道
    路，依原設計鋪設柏油路道路供住戶通行。」等語，有會議紀錄影本足憑（偵查
    卷第一四一頁），綜上所述，臺光燈公司使用系爭土地做為道路使用並未取得地
    主或其他有代表權之人之同意，已極為明確。（三）臺光燈公司興建迎旭山莊施
    工時並未使用系爭新竹市○○段第七號土地，僅施工時有工程車當作便道，此外
    並未使用該土地等情，業據證人即臺光燈公司職員白張萬證述明確（原審卷第八
    十二頁），據此以言，施工時縱有工程車輛通行該處，亦僅屬臨時性之通行性質
    ，而被告既已雇工將系爭土地鋪設柏油路面將之作為常設性之道路使用，顯然已
    將之納入本身實力支配之下，被告辯稱並無竊佔故意，亦未損及地主權益云云顯
    屬卸責之詞，要無可採。綜上所述，被告之上訴為無理由，應予駁回。
三、被告另聲請勘驗現場及傳喚證人甲○○，經查本案業經檢察官至現場勘驗明確，
    並囑託新竹地政事務所測量被告佔用知道路面積、位置，且卷內並有現場照片多
    幀可按，相關環境、地理位置、及周遭情況已明，自無再行勘驗現場之必要；又
    本院多次傳喚甲○○其均未到場，而本案待證事實明確，已如前述，故本院認亦
    無傳拘甲○○到場之必要；均一併指明。
四、末查被告素行良好，未曾受有期徒刑以上刑之宣告，有本院被告全國前案紀錄表
    可憑，其此次係因迎旭山莊三、四期施工期間為謀社區住戶通行便利而犯罪，尚
    非圖一己之私利，經此教訓，嗣後應知戒慎，本院認其所受本案刑之宣告以暫不
    執行為適當，爰併諭知緩刑二年，藉啟自新。
據上論斷，應依刑事訴訟法第三百七十三條、第三百六十八條、刑法第七十四條第一
款，判決如主文。
本案經檢察官賴俊雄到庭執行職務。
中      華      民      國    九  十    年     十二     月    二十八    日
                               台灣高等法院刑事第二十三庭
                     審判長法  官 黃  瑞  華
                                          法  官 雷  雯  華
                                          法  官 宋      祺
右正本證明與原本無異。
不得上訴。
                                          書記官 蔡  慧  娟
中      華      民      國    九十一    年      元      月      三      日
附錄：本案論罪科刑法條全文
      刑法第三百二十條第一項、第二項
意圖為自己或第三人不法之所有，而竊取他人之動產者，為竊盜罪，處五年以下有期
徒刑、拘役或五百元以下罰金。
意圖為自己或第三人不法利益，而竊佔他人之不動產者，依前項之規定處斷。


司法院資訊處製作；財團法人民間司法改革基金會備份。
